臺灣桃園地方法院民事裁定　　　　　　　 99年度抗字第143號
抗　告　人　陳美燕
訴訟代理人　蔡素
相　對　人　張曾秀松宋阿釵之.
　　　　　　宋鴻鏡宋阿釵之繼.
　　　　　　羅宋甜妹宋阿釵之.
　　　　　　宋秀蓉宋阿釵之繼.
　　　　　　宋枝子
　　　　　　傅宋美英宋阿釵之.
　　　　　　曾鴻圳宋阿釵之繼.
上列當事人間拍賣抵押物事件，抗告人對於民國99年7 月19日本
院簡易庭司法事務官99年度司拍字第433 號民事裁定提起抗告，
本院裁定如下：
    主  文
原裁定廢棄。
相對人所有如附表所示之不動產准予拍賣。
聲請及抗告程序費用新臺幣參仟元由相對人負擔。
    理  由
一、抗告意旨略以：相對人之被繼承人宋阿釵於民國83年12月14
    日以其所有，如附表所示不動產（下稱系爭不動產）為自己
    及第三人彭秀妹（原名：彭久妹）對抗告人所負債務之擔保
    ，設定本金最高限額新臺幣（下同）200 萬元之抵押權，依
    法登記在案。嗣宋阿釵與彭秀妹於83年12月23日向抗告人借
    款200 萬元，並約定於84年3 月29日清償，且共同簽發票號
    CH066087號本票與抗告人，然該筆借款已屆清償期而未為清
    償，宋阿釵及彭秀妹分別於91年7 月6 日、93年12月14日死
    亡，相對人等為被繼承人宋阿釵之繼承人，於宋阿釵死後以
    繼承為原因登記為系爭不動產之公同共有人。又經臺灣高等
    法院98年度上字第605 號給付借款事件駁回抗告人請求之借
    款，係宋阿釵與彭秀妹於83年12月14日向抗告人所借，並約
    定於84年3 月14日清償之200 萬元借款；而本件債權係發生
    於83年12月23日，清償期為84年3 月29日。故本件抗告人所
    主張未受清償之債權，與上開經臺灣高等法院判決駁回之債
    權非屬同一。原審以抗告人業經該訴訟事件遭駁回並確定為
    由，駁回抗告人拍賣系爭不動產之聲請，尚有違誤，為此提
    起抗告等語，並聲明：原裁定廢棄，相對人所有如附表所示
    之不動產准予拍賣。
二、按抵押權人於債權已屆清償期而未受清償者，得聲請法院拍
    賣抵押物，就其賣得價金而受清償，民法第873 條定有明文
    。上開規定亦為最高限額抵押權所準用，此為同法第881 條
    之17所明定。
三、原審以抗告人曾對相對人起訴請求200 萬元之借款，經本院
    97年度訴字第1377號、臺灣高等法院98年度上字第605 號判
    決駁回抗告人之請求確定，而認抗告人無被擔保債權之存在
    ，固非無見。然查：
（一）抗告人於本院97年度訴字第1377號、臺灣高等法院98年度
      上字第605 號給付借款事件所請求之訴訟標的，乃相對人
      之被繼承人宋阿釵於83年12月14日向抗告人所借，並約定
      於84年3 月14日清償之200 萬元借款，惟本件抗告人所主
      張之債權關係，則係於上開本院97年度訴字第1377號、臺
      灣高等法院98年度上字第605 號訴訟程序中抗告人暫不予
      請求，而未經實體審理之另筆宋阿釵於83年12月23日向抗
      告人所借，並約定於84年3 月29日清償之200 萬元借款，
      此有臺灣高等法院98年度上字第605 號判決附卷可稽（本
      院卷第9 至13頁），並經本院依職權調取上開本院97年度
      訴字第1377號、臺灣高等法院98年度上字第605 號給付借
      款卷宗核閱無誤。是以，原審認本件形式上無抗告人所主
      張之債權存在，應屬誤會。
（二）抗告人主張之前揭事實，業據其提出他項權利證明書、抵
      押權設定契約書、系爭土地之登記第二類謄本、本票（以
      上皆為影本）各1 份為證（原審卷第8 至13頁、第32至37
      頁）。又宋阿釵已於91年7 月6 日死亡，相對人曾鴻圳、
      宋鴻鏡、傅宋美英、宋秀蓉、羅宋甜妹、張曾秀松等人均
      為宋阿釵之繼承人；曾鴻圳、宋鴻鏡、傅宋美英、宋秀蓉
      、羅宋甜妹、張曾秀松、宋枝子並於96年9 月26日以91年
      7 月6 日所發生之繼承為原因，辦理繼承登記，而為系爭
      土地之公同共有人，此有系爭土地之登記第二類謄本、宋
      阿釵之繼承系統表及相對人之戶籍謄本可稽（原審卷第23
      至37頁）。揆諸上開規定，本件抗告人於原審之聲請，應
      予准許。原審誤認抗告人於形式上對相對人無債權，而駁
      回抗告人拍賣抵押物之聲請，顯有不當，應予廢棄。
（三）又抗告人雖曾向本院聲請88年度拍字第2172號、93年度拍
      字第600 號、93年度拍字第1026號拍賣抵押物事件，然經
      本院調取該等事件卷宗，並細繹上開案件：抗告人於該3
      事件之聲請狀所主張之債權均為宋阿釵、彭秀妹於83年12
      月14日向聲請人所借之200 萬元。又其中本院93年度拍字
      第1026號事件裁定，所列之相對人僅有曾鴻圳1 人，是難
      認抗告人本件之聲請無權利保護必要，附此敘明。
四、據上論結，本件抗告為有理由，依非訟事件法第46條、第21
    條第2 項、民事訴訟法第492 條、第78條，裁定如主文。
中    華    民    國   100    年    1     月    13    日
          民事第三庭  審判長法  官  張益銘
                            法  官  周玉
                            法  官  毛彥程
附表：
1.桃園縣楊梅市○○段871地號土地。
2.桃園縣楊梅市○○段873地號土地。
以上正本係照原本作成。
本裁定除以適用法規顯有錯誤為理由，並經本院許可外，不得再
抗告。如提起再抗告，應於收受後10日內，向本院提出再抗告狀
，並繳納再抗告費新臺幣1,000 元。
中    華    民    國   100    年    1     月    13    日
                            書記官  伍幸怡